臺灣屏東地方法院刑事判決　　　　　　　　　　　　　九十三年度訴字第六八八號
　　公　訴　人　臺灣屏東地方法院檢察署檢察官
　　被　　　告　甲○○　男　四.
右列被告因詐欺等案件，經檢察官提起公訴（九十三年度偵字第一九九九號、第二八
一七號、第三二○六號、第三三七五號），被告就被訴事實為有罪之陳述，本院合議
庭裁定由受命法官獨任進行簡式審判程序審理，判決如左：
    主    文
甲○○連續幫助意圖為自己不法之所有，以詐術使人將本人之物交付為常業，處有期
徒刑拾月，因犯罪所得財物新台幣柒仟元沒收，如全部或一部不能沒收時，以其財產
抵償之。又意圖為自己不法之所有，而竊取他人之動產，處有期徒刑肆月，扣案之合
作金庫銀行屏東分行帳號0000000000000號帳戶之綜合存款存摺壹本及
金融卡壹張沒收。應執行有期徒刑壹年，因犯罪所得財物新台幣柒仟元沒收，如全部
或一部不能沒收時，以其財產抵償之；扣案之合作金庫銀行屏東分行帳號00000
00000000號之帳戶綜合存款存摺壹本及金融卡壹張沒收。
    事    實
一、甲○○雖預見將自己帳戶提供予真實姓名年籍不詳綽號「阿林」、「阿國」之成
    年男子使用，可能遭利用於掩飾或隱匿綽號「阿林」、「阿國」之成年男子或其
    轉手之人所屬之詐財集團犯常業詐欺罪所得財物，以規避檢警機關之查緝，進而
    便利詐財集團實施常業詐欺等不法所得之財產犯罪，竟基於容認該結果發生亦不
    違背其本意之幫助他人實施常業詐欺及為該他人掩飾常業詐欺犯罪所得財物之概
    括犯意，先後多次於附表所示之時間、地點，將自己於如附表一編號一至編號五
    所示在各金融機構所開立之帳戶存摺、印章及金融卡，以如附表一所示之代價，
    出售並交付綽號「阿林」、「阿國」之成年男子，供綽號「阿林」、「阿國」之
    成年男子或其轉手之人交由所屬之詐財集團使用。嗣該等詐財集團即以反覆同種
    類詐欺行為之犯意，自九十二年十一月間起至九十三年三月間止，連續於附表二
    所示之時間，以如附表二所述之詐術，誘使附表二所示不知有詐之人誤信為真，
    因而陷於錯誤，依詐財集團指示為之，而損失如附表二所示之金額，再由詐財集
    團透過附表二編號一至編號五所示甲○○之金融機構帳戶，將詐得之款項領出，
    而反覆以同種類之詐欺行為為目的之社會活動職業性犯罪，賴以維生，並藉以掩
    飾自己重大犯罪所得。
二、甲○○於將個人金融機構存摺、印章及金融卡賣予綽號「阿林」、「阿國」等人
    所屬之詐財集團使用之期間，知悉其在開戶時如設定語音轉帳之功能，即可利用
    原金融卡密碼，以電話語音方式將帳戶內金額轉帳至其他帳戶，遂心存僥倖，時
    常以電話或網路方式，查詢如附表一所示編號一至五之帳戶內餘額。其於九十三
    年三月二十七日，知悉其先前賣予真實姓名年籍不詳綽號「阿國」之成年男子或
    其轉手之人交由所屬詐財集團，現於該集團持有使用中如附表一編號五「萬泰商
    業銀行」帳戶內，於同日十一時十四分匯入一筆來源不明之十萬元存款（此筆金
    額，為附表二編號五被害人丙○○遭詐財集團詐騙後之部分損失金額）後，因積
    欠他人借款，竟意圖為自己不法所有，另行起意，基於竊盜之犯意，於同日十一
    時二十分許（星期六），先以語音轉帳之方式，將該筆十萬元由上開詐財集團持
    有使用中如附表一編號五所示「萬泰商業銀行」帳戶轉入其本人設在合作金庫銀
    行屏東分行帳號000000000000號之帳戶內，進而同年三月二十九日
    （星期一），利用該合作金庫之金融卡分四次盜領上開帳戶內之十萬元金額（前
    三次分別為三萬元，最後一次為一萬元），所得款項花用完畢。嗣如附表二所示
    編號一至五之被害人於匯款後察覺有異，經報警後始循線查悉上情，並扣得甲○
    ○所有上開合作金庫銀行屏東分行帳號000000000000號帳戶之綜合
    存款存摺一本及金融卡一張。
三、案經屏東縣警察局及屏東分局報請臺灣屏東地方法院檢察署檢察官偵查起訴。
    理    由
一、經查：
  (一)右揭犯罪事實，業據被告於本院審理時坦承不諱，核與附表二編號一至編號五所
    示之被害人指訴受騙致匯款或告知帳號密碼等情節相符，並有附表二編號一至編
    號五所示之被害人出具之匯款紀錄及語音轉帳紀錄、被告如附表一編號一至編號
    五所示金融機構開戶（客戶存簿）資料及交易明細表、客戶存提紀錄單、「黃富
    祥」誠泰商業銀行後埔分行帳號000000000000號帳戶之交易明細查
    詢單、被告合作金庫銀行帳號000000000000號帳戶之ＡＴＭ交易查
    詢明細表各一份在卷可稽，並有扣案之前開合作金庫銀行屏東分行帳號0000
    00000000號帳戶之綜合存款存摺一本及金融卡一張足佐，堪認被告自白
    與事實相符。
  (二)又按刑法上所謂「常業」，指反覆以同種類行為為目的之社會活動之職業性犯罪
    而言，至於犯罪所得之多寡，是否恃此犯罪為唯一之謀生職業，則非所問，縱令
    兼有其他職業，仍無礙於該常業犯罪之成立（最高法院八十五年台上字第五一○
    號判例參照）。觀諸綽號「阿國」、「阿林」之成年男子或其轉手之人所屬之詐
    財集團基於為自己不法所有之犯意，係以撥打電話予不特定民眾之方式，施用詐
    術，顯有使不特定民眾受騙之故意，且渠等有固定之作業流程，且向附表編號一
    至編號五之被害人詐得龐大之款項，足見其經營規模甚鉅，並非偶而為之的犯罪
    形態，係以反覆同種類之行為為目的之社會活動，顯以詐欺取財為常業甚明。
  (三)再者，自政府開放金融業申請設立後，金融機構大量增加，一般人申請存款帳戶
    極為容易且便利，是以除非活期存款帳戶使用人欲將帳戶充作犯罪之用，否則一
    般人正常使用以自己名義申辦之存款帳戶即可，並無使用他人帳戶之必要，況近
    來新聞媒體，對於不肖犯罪集團常大量收購或使用他人存款帳戶後，再持以供作
    犯罪使用，藉此逃避檢警查緝之情事，亦多所報導；又一般人亦均有妥為保管及
    防止他人任意使用存摺、金融卡、印章及密碼之認識，縱特殊情況偶需交付他人
    使用，亦必深入瞭解用途及合理性，始予提供，且該等專有物品如落入不明人士
    手中，而未加以闡明正常用途，極易被利用為與財產有關之犯罪工具，此為吾人
    依一般生活認知所易於體察之常識，而對於非有正當理由，竟徵求他人提供帳戶
    者，客觀上可預見其目的，係供為某筆資金之存入，後再行領出之用，且該筆資
    金之存入及提領過程係有意隱瞞其流程及行為人身分曝光之用意，一般人本於一
    般認知能力均易於瞭解，是被告應可預見將其如附表一編號一至編號五所示帳戶
    存摺、金融卡、印章提供他人使用將幫助他人實施犯罪，仍將其帳戶存摺、提款
    卡、印章交付綽號「阿林」、「阿國」之成年男子，顯預見縱有人以其金融帳戶
    實施常業詐欺犯罪及以該帳戶掩飾重大犯罪所得財物，避免遭查獲，亦不違背其
    本意至明。
  (四)綜上所述，被告基於幫助他人實施常業詐欺及為該他人掩飾常業詐欺犯罪所得財
    物亦不違背其本意之不確定故意，並基於概括犯意，將前開帳戶出售並交付綽號
    「阿林」、「阿國」之成年男子，供綽號「阿林」、「阿國」之成年男子或其轉
    手之人交由所屬詐財集團使用，幫助渠等遂行常業詐欺犯罪，又為彼等掩飾該重
    大犯罪所得財物之犯行，及上開竊盜犯行，事證均明確，被告犯行，堪予認定。
二、按洗錢防制法第二條規定：本法所稱洗錢，係指下列行為：一掩飾或隱匿因自己
    重大犯罪所得財物或財產上利益者。二掩飾、收受、搬運、寄藏、故買或牙保他
    人因重大犯罪所得財物或財產上利益者。而該法所稱因犯罪所得財物或財產上利
    益，係指1.因犯罪直接取得之財物或財產上利益；2.因犯罪取得之報酬等，洗錢
    防制法第四條第一、二款分別定有明文。按刑法第三百四十條之罪，屬洗錢防制
    法所稱重大犯罪，洗錢防制法第三條第一項第五款亦有規定。則被告基於不確定
    故意提供前開帳戶存摺、印章、金融卡供詐財集團使用，由詐財集團向被害人詐
    騙金錢後，再由其提供之帳戶提領詐得款項之行為，堪認係前開所稱掩飾或隱匿
    因他人重大犯罪所得財物或財產上利益之行為，是被告前揭行為，自與洗錢防制
    法第九條第二項之洗錢罪該當，先予敘明。
三、核被告所為，犯罪事實一、部分係犯洗錢防制法第九條第二項洗錢罪與幫助前開
    詐欺集團成員犯刑法第三百四十條之常業詐欺罪；犯罪事實、二部分係犯刑法第
    三百二十條第一項之普通竊盜罪。又刑法關於正犯、從犯之區別，係以其主觀之
    犯意及客觀之犯行為標準，凡以自己犯罪之意思而參與犯罪，無論其所參與者是
    否犯罪構成要件之行為，皆為正犯，其以幫助他人犯罪之意思而參與犯罪，其所
    參與者，苟係犯罪構成要件之行為，亦為正犯，必以幫助他人犯罪之意思而參與
    犯罪，其所參與者又為犯罪構成要件以外之行為，始為從犯（最高法院二十五年
    上字第二二五三號判例要旨參照），本案被告顯係以幫助他人為常業詐欺犯行之
    意思，其所參與者僅係提供前開存摺、印章及金融卡等物，亦即參與常業詐欺犯
    罪構成要件以外之行為，依前開說明，應為常業詐欺之幫助犯，至被告提供帳戶
    供掩飾或隱匿他人重大犯罪所得財物或財產上利益之洗錢行為，因係從事犯罪構
    成要件之行為，自屬正犯，併此敘明。被告連續三次提供如附表一所示編號一至
    編號五之金融機構帳戶予綽號「阿林」、「阿國」成年男子，多次幫助綽號「阿
    林」、「阿國」所屬之詐財集團常業詐欺及洗錢，時間緊接，犯罪構成要件相同
    ，顯係基於概括之犯意反覆為之，為連續犯（最高法院八十七年度台上字第三八
    六五號判決參照），應依刑法第五十六條之規定以一罪論處，並應依法加重其刑
    。被告以一提供金融機構帳戶連同存摺、金融卡及印章之行為，同時觸犯幫助常
    業詐欺罪與洗錢罪，係一行為觸犯數罪名，應依刑法第五十五條前段之想像競合
    犯規定，從較重之連續幫助常業詐欺罪處斷（最高法院九十一年度臺上字第二五
    四五號判決要旨參照）。被告就連續幫助他人犯常業詐欺罪部分係幫助犯，爰依
    刑法第三十條第二項規定，減輕其刑，並與前開加重部分，依法先加後減之。另
    被告於偵查及審判中就上開洗錢部分犯行已自白不諱，是就洗錢犯行部分，依洗
    錢防制法第九條第五項後段規定，固應減輕其刑，然因被告右揭連續幫助常業詐
    欺與連續洗錢罪間，具有想像競合之裁判上一罪之關係，而從一重論以連續幫助
    常業詐欺罪，已如前述，洗錢罪既已不論，自無法減輕其刑。被告所犯上開連續
    幫助常業詐欺罪與竊盜罪間，犯意各別，罪名不同，應分論併罰。又公訴人雖僅
    就被告連續洗錢之犯行提起公訴，就其連續幫助常業詐欺之犯行未於起訴書中敘
    及，惟連續幫助常業詐欺部分之犯行與前開已起訴之犯罪事實間，具想像競合之
    裁判上一罪關係，為起訴效力所及，本院自得一併審理，併予說明。爰審酌被告
    明知目前社會上以各種方法詐財之惡質歪風猖獗，令人防不勝防，復加以詐財者
    多借用人頭帳戶致警方追緝困難，詐欺事件層出不窮，手法日益翻新，竟甘願提
    供自己之金融帳戶，以供他人逃避犯罪之查緝，嚴重破壞社會治安及有礙金融交
    易秩序，助長犯罪歪風，並增加追緝犯罪之困難，且造成上揭被害人損失不貲，
    更於提供上揭帳戶供詐財集團使用後，盜領帳戶內被害人轉帳之款項，其行為更
    無足取，惟被告僅一時貪圖小利而誤觸法網，且查無前科，素行尚佳，且犯罪後
    坦承犯行，態度尚可等一切情狀，分別量處如主文所示之刑，並定其應執行之刑
    。
四、另被告出售附表一編號一至編號五之帳戶（連同帳戶之存摺、印章、金融卡），
    共得款七千元，業據其於偵查及本院審理時自承在卷，該款項係犯洗錢罪所得之
    財物，依洗錢防制法第十二條第一項規定宣告沒收之，如全部或一部不能沒收時
    ，以其財產抵償之；至被告雖因提供上開存摺、印章及金融卡，為他人洗錢，致
    被害人戊○○、邢秀林、丁○○、乙○○、丙○○等人共計匯款六十五萬至被告
    提供之帳戶，然此部分無從認定係被告所得財物，應為被告有利之認定，不另宣
    告沒收、發還。又被告交付予綽號「阿林」、「阿國」之成年男子前開存摺、提
    款卡、印章，雖係供犯罪所用之物，然既已賣予他人使用，顯已移轉其所有權予
    綽號「阿林」、「阿國」之成年男子或其轉手之人所屬之詐財集團，而非被告所
    有，且均非違禁物，亦別無證據足資證明係屬應沒收之物，爰不另宣告沒收。況
    查所謂幫助犯係指就他人之犯罪加以助力，使其易於實施之積極的或消極的行為
    而言。其犯罪態樣與實施犯罪之正犯有異，其所處罰者，乃其提供助力之行為本
    身，而非正犯實施犯罪之行為。因此幫助犯不適用責任共同之原則，對正犯所有
    供犯罪所用或因犯罪所得之物，勿庸併為沒收之宣告（最高法院八十八年度台上
    字第六二三四號判決參照），是如附表一所示帳戶之行存摺、金融卡、印章及密
    碼雖係綽號「阿林」、「阿國」之成年男子或其轉手之人所屬詐財集團所有，供
    犯罪所用之物，對於幫助犯之被告，自毋庸宣告沒收，附此敘明。另扣案之合作
    金庫銀行屏東分行帳號000000000000號帳戶之綜合存款存摺一本及
    金融卡一張，為被告所有，供其犯上開竊盜罪所用，業據其供述在卷，爰依刑法
    第三十八條第一項第二款之規定，宣告沒收。
據上論斷，應依刑事訴訟法第二百七十三條之一第一項、第二百九十九條第一項前段
、洗錢防制法第九條第二項、第十二條第一項，刑法第十一條、第五十六條、第三十
條第二項、第三百二十條第一項、第三百四十條、第五十五條、第五十一條第五款、
第三十八條第一項第二款、罰金罰鍰提高標準條例第一條前段，判決如主文。
本案經檢察官葉容芳到庭執行職務。
中      華      民      國    九十四   年      三       月      七     日
                                      臺灣屏東地方法院刑事第六庭
                                          法  官  許心
右正本證明與原本無異。
如不服本判決應於收受本判決送達後十日內向本院提出上訴書狀，其未敘述上訴理由
者，並得於提起上訴後十日內向本院補提理由書狀（均須按他造當事人之人數附繕本
）「切勿逕送上級法院」
                                          書記官  林香如
中　　　華　　　民　　　國　　九十四　　年　　　三　　　月　　　八　　　日
附表一
┌──┬────────┬───────┬────┬──────┬──────┬──────────┐
│編號│金融機構名稱    │帳戶號碼      │開戶日期│交付日期    │對    價    │交付地點、對象      │
├──┼────────┼───────┼────┼──────┼──────┼──────────┤
│ 一 │郵局            │0000000000000 │92/4/30 │92/10月某日 │新台幣（下同│於高雄市火車站交付綽│
│    │                │              │        │            │）三千元    │號「阿林」之成年男子│
├──┼────────┼───────┼────┼──────┼──────┼──────────┤
│ 二 │中國國際商業銀行│00000000000000│92/12/4 │93/2/9左右  │一千元      │於高雄縣大寮鄉某釣蝦│
│    │                │（檢察官誤載為│        │            │            │場交付綽號「阿國」之│
│    │                │00000000000000│        │            │            │成年男子            │
│    │                │ ）           │        │            │            │                    │
├──┼────────┼───────┼────┼──────┼──────┼──────────┤
│ 三 │誠泰商業銀行    │000000000000  │同上    │同上        │同上        │同上                │
├──┼────────┼───────┼────┼──────┼──────┼──────────┤
│ 四 │富邦商業銀行    │0000000000000 │92/12/9 │同上        │同上        │同上                │
├──┼────────┼───────┼────┼──────┼──────┼──────────┤
│ 五 │萬泰商業銀行    │000000000000  │93/2/16 │93/3/20左右 │同上        │同上                │
└──┴────────┴───────┴────┴──────┴──────┴──────────┘
附表二
┌──┬───┬───────┬────┬───────────────────┬─────────┬─────────────┬─────────┐
│編號│被害人│ 犯 罪 時 間  │匯款地點│  　　犯　　　罪　　　手　　　法      │  損　失　金　額  │ 　人 頭 帳 戶 、 帳 號   │ 匯款（轉帳）日時 │
├──┼───┼───────┼────┼───────────────────┼─────────┼─────────────┼─────────┤
│ 一 │戊○○│92/11/26 12:20│ 台南市 │詐財集團以電話喬裝被害人親戚，佯稱急難│新台幣250000元    │甲○○郵局帳戶            │ 92/11/26 12:45   │
│    │      │              │        │借款，被害人因此陷於錯誤，依對方指定金│                  │00000000000000            │                  │
│    │      │              │        │額匯入指定帳戶                        │                  │                          │                  │
├──┼───┼───────┼────┼───────────────────┼─────────┼─────────────┼─────────┤
│ 二 │邢秀林│93/2/11 1:00至│ 台北市 │詐財集團以電話喬裝被害人朋友，佯稱急難│新台幣100000元    │甲○○中國國際商業銀行帳戶│ 93/2/11 13:48    │
│    │      │        2:00間│        │借款，被害人因此陷於錯誤，依對方指定金│       50000元    │00000000000000            │         15:15    │
│    │      │（檢察官誤載為│        │額匯入指定帳戶。                      │                  │                          │                  │
│    │      │40:00）       │        │                                      │                  │                          │                  │
├──┼───┼───────┼────┼───────────────────┼─────────┼─────────────┼─────────┤
│ 三 │丁○○│93/2/11  16:45│ 台北市 │詐財集團以電話喬裝被害人朋友，佯稱急難│新台幣30000元     │甲○○富邦商業銀行帳戶    │ 93/2/11  16:59   │
│    │      │              │        │借款，被害人因此陷於錯誤，依對方指定金│      100000元    │0000000000000             │          17:13   │
│    │      │              │        │額匯入指定帳戶。                      │                  │                          │                  │
├──┼───┼───────┼────┼───────────────────┼─────────┼─────────────┼─────────┤
│ 四 │乙○○│93/2/12  10:20│ 台北縣 │詐財集團以電話喬裝被害人朋友，佯稱急難│新台幣20000元     │甲○○誠泰商業銀行帳戶    │  93/2/12         │
│    │      │              │        │借款，被害人因此陷於錯誤，依對方指定金│                  │000000000000              │                  │
│    │      │              │        │額匯入指定帳戶。                      │                  │                          │                  │
├──┼───┼───────┼────┼───────────────────┼─────────┼─────────────┼─────────┤
│ 五 │丙○○│93/3/24  19:50│係由詐財│詐財集團以電話喬裝警務人員，併稱被害人│被害人遭詐領之金額│甲○○萬泰商業銀行帳戶    │ 93/3/25至4/2詐財 │
│    │      │              │集團得知│信用卡遭人冒用，騙取被害人銀行帳號、密│總計為00000000元，│000000000000              │ 集團分次轉帳至「 │
│    │      │              │密碼後，│碼後，將被害人設於中國國際商業銀行帳戶│先轉入「黃富祥」等│                          │ 黃富祥」等人帳戶 │
│    │      │              │自行轉帳│內之存款分次轉帳至其他人頭帳戶，其中一│人帳戶，其中100000│                          │ ，其中100000元再 │
│    │      │              │        │部分再轉帳至被告甲○○之帳戶內。      │元再轉入甲○○提供│                          │ 於93/3/29  11:14 │
│    │      │              │        │                                      │之人頭帳戶        │                          │ 由「黃富祥」帳戶 │
│    │      │              │        │                                      │                  │                          │ 轉入甲○○前揭帳 │
│    │      │              │        │                                      │                  │                          │ 戶               │
└──┴───┴───────┴────┴───────────────────┴─────────┴─────────────┴─────────┘
附錄 本判決論罪科刑法條：
洗錢防制法第九條第二項：
犯第二條第二款之罪者，處七年以下有期徒刑，得併科新臺幣五百萬元以下罰金。
洗錢防制法第二條第二款：
本法所稱洗錢，係指下列行為：
二　掩飾、收受、搬運、寄藏、故買或牙保他人因重大犯罪所得財物或財產上利益者
中華民國刑法第三百二十條第一項：
意圖為自己或第三人不法之所有，而竊取他人之動產者，為竊盜罪，處五年以下有期
徒刑、拘役或五百元以下罰金。
中華民國刑法第三百四十條
以犯第三百三十九條之罪為常業者，處一年以上七年以下有期徒刑，得併科五萬元以
下罰金。
